臺灣高等法院民事裁定　　　　　　　　　96年度再抗字第24號
再審聲請人　乙○○
代　理　人　陳哲宏律師
　　　　　　阮品嘉律師
上列再審聲請人與再審相對人甲○○間塗銷繼承登記事件，再審
聲請人對於中華民國96年5月22日本院96年度抗字第542號確定裁
定聲請再審，本院裁定如下：
    主  文
民國九十六年五月二十二日本院九十六年度抗字第五四二號確定
裁定，及民國九十六年一月三十一日臺灣臺北地方法院九十六年
度補字第八十八號裁定關於核定訴訟標的價額部分均廢棄。
聲請再審及前程序抗告費用由相對人負擔。
    理  由
一、本件聲請再審意旨略以：再審聲請人於前程序第一審有委任
    訴訟代理人，則該第一審法院（下稱原第一審法院）就相關
    訴訟文書之送達，即應向該訴訟代理人為之，詎原第一審法
    院於民國（下同）96年1月31日以96年補字第88號所為核定
    訴訟標的價額及補費裁定（下稱系爭補費裁定），竟於96年
    2月2日向再審聲請人本人送達，顯已違反民事訴訟法第132
    條規定。嗣原第一審法院於96年3月6日始依法向再審聲請人
    之訴訟代理人送達，故再審聲請人於96年3月15日對系爭補
    費裁定關於核定訴訟標的價額部分提起抗告，並未逾抗告期
    間，然本院於96年5月22日所為96年度抗字第542號確定裁定
    （下稱原確定裁定）竟以抗告逾期為由駁回再審聲請人之抗
    告，其適用民事訴訟法第132條規定顯有錯誤，爰依民事訟
    法第507條、第496條第1項第1款之規定聲請再審，請求廢棄
    原確定裁定等語。
二、按訴訟代理人受送達之權限未受限制者，送達應向該代理人
    為之；但審判長認為必要時，得命送達於當事人本人，民事
    訴訟法第132條定有明文。經查再審聲請人於前程序第一審
    有委任陳哲宏律師及阮品嘉律師為訴訟代理人，並授與民事
    訴訟法第70條第1項但書之特別代理權，且未就該訴訟代理
    人受送達之權限予以限制，此有委任狀附卷可稽（見台灣台
    北地方法院－下稱台北地院96年度補字第88號卷第226頁）
    。又經調閱前程序第一審案卷，查無任何事證足資認定其訴
    訟文書有向再審聲請人本人送達之必要，且原第一審法院亦
    未為此項諭知，是原第一審法院就系爭補費裁定於96年2月2
    日逕向再審聲請人本人送達，而未向其訴訟代理人送達，依
    前揭規定，尚難認已生合法送達之效力。又查原第一審法院
    嗣於96年3月6日將系爭補費裁定送達於再審聲請人所委任之
    上開訴訟代理人（見台北地方法院96年度補字第88號卷第23
    4、235頁），再審聲請人乃於96年3月15日對系爭補費裁定
    關於核定訴訟標的價額部分提起抗告（見本院96年度抗字第
    542號卷第3頁），尚未逾10日之抗告期間。然原確定裁定以
    系爭補費裁定已於96年2月2日送達於再審聲請人，應自是日
    起算抗告期間，認再審聲請人所為上開抗告已逾抗告期間，
    而駁回再審聲請人所為抗告，其適用民事訴訟法第132條規
    定顯有錯誤。從而，再審聲請人據以依民事訴訟法第496條
    第1項第1款及第507條規定為本件再審之聲請，為有理由。
三、又按訴訟標的之價額，由法院核定；核定訴訟標的之價額，
    以起訴時之交易價額為準；無交易價額者，以原告就訴訟標
    的所有之利益為準；法院因核定訴訟標的之價額，得依職權
    調查證據；又以一訴主張數項標的者，其價額合併計算之，
    但所主張之數項標的互相競合或應為選擇者，其訴訟標的價
    額，應依其中價額最高者定之，民事訴訟法第77條之1第1項
    、第2項、第3項及第77條之2分別定有明文。是依上開規定
    可知，法院為核定訴訟標的之價額，自應先特定原告之訴之
    聲明，始得據以為計算之基準。經查再審聲請人於原第一審
    法院起訴時，係聲明求為判決命再審相對人將起訴狀附表所
    列不動產（含土地182筆及建物2筆－見台北地方法院96年度
    補字第88號卷第4至17頁）之繼承登記予以塗銷，惟對照再
    審聲請人所提之土地登記謄本所示（見台北地方法院96年度
    補字第88號卷第18至205頁），上開附表編號第8、11、21、
    23、29、31、32、36、38至43、45、46、59、60、64、65、
    68、69、72、74至78、80至84、90至92、94至101、103、15
    3、155、163、169至172、174至179號所載土地持分，及編
    號第18、22、39、46、61、62、63、65、66、78至80、85至
    89、92、93、102、103、154號所載土地面積，核與土地登
    記謄本所載不符，則再審聲請人就此部分所為之聲明是否有
    誤載之情事，即屬未明。是原第一審法院未向再審聲請人闡
    明，令其敘明或補正以特定其訴之聲明，即逕依再審聲請人
    所陳報之不動產價額核定其訴訟標的之價額，而為系爭補費
    裁定，自有未洽，故再審聲請人於前程序所為抗告意旨，指
    摘系爭補費裁定關於核定訴訟標的價額部分為不當，聲明廢
    棄，為有理由。爰將系爭補費裁定關於核定訴訟標的價額部
    分廢棄，由原第一審法院更為適法之處理。
四、據上論結，本件再審之聲請為有理由，爰裁定如主文。
中　　華　　民　　國　　96　　年　　7　　月　　 5　　日
                    民事第四庭
                        審判長法　官  張劍男
　　　　　　　　　　  　      法　官　丁蓓蓓
　　　　　　　　　　  　      法　官　彭昭芬
正本係照原本作成。
不得抗告。
中　　華　　民　　國　　96　　年　　7　　月　　 6　　日
                              書記官  丁華平
